臺灣板橋地方法院刑事判決　　　　　　99年度簡上字第1246號
上　訴　人
即　被　告　黃凱榮
上列上訴人即被告因詐欺案件，不服本院99年度簡字第8435號中
華民國99年10月15日第一審判決（聲請簡易處刑案號：臺灣板橋
地方法院檢察署99年度偵字第21914 號），提起上訴，本院管轄
之第二審合議庭判決如下：
    主  文
上訴駁回。
    事實及理由
一、本案經本院審理結果，認第一審判決以上訴人即被告黃凱榮
    係犯刑法第30條第1 項、第339 條第1 項之幫助詐欺取財罪
    ，適用刑事訴訟法第449 條第1 項前段、第3 項、第454 條
    第2 項，刑法第339 條第1 項、第30條、第55條、第41條第
    1 項前段及刑法施行法第1 條之1 之規定，並審酌被告提供
    其所保管之父親名下金融機構帳戶供他人非法使用，助長社
    會犯罪風氣，導致真正犯罪者逍遙法外，行為實有可議，惟
    念其並未實際參與詐欺取財行為，責難性較小，兼衡其犯罪
    動機、目的、手段、前科素行、品行、智識程度、生活狀況
    、犯後態度、被害人等所受損害金額等一切情狀，量處拘役
    50日，如易科罰金，以新臺幣1 千元折算1 日，其認事用法
    及量刑均無不當，應予維持，並引用如附件第一審判決書及
    檢察官聲請簡易判決處刑書記載之事實、證據及理由。
二、被告上訴意旨略以：伊固有將其父黃照平所有之華南銀行西
    三重分行（下稱華南銀行）帳戶之提款卡及密碼交付予不詳
    姓名之成年女子，惟伊係因看報紙應徵工作，對方說要作司
    機工作需提供履歷表、駕照及提款卡，伊便交付華南銀行之
    提款卡及密碼予該名女子，伊於案發後已向住所警察機關報
    案，提供對方金融卡及密碼是為應徵工作，而非供對方詐欺
    ，對方等同假借理由騙走伊物品，伊亦為被害人云云。經查
    ：
  (一)上揭犯罪事實，業據被害人許伊辰、張惟堡、林奕廷於警詢
    時指述甚詳，並有自動櫃員機交易明細表3 紙、受理詐騙帳
    戶通報警示簡便格式表、內政部警政署反詐騙案件紀錄表、
    受理刑事案件報案三聯單、受理各類案件紀錄表、黃照平華
    南銀行帳戶之客戶基本資料及存款往來明細表等資料附卷可
    稽，足見被告父親黃照平所申設、由被告所使用之上開華南
    銀行帳戶，業遭詐欺集團成員供作詐騙被害人許伊辰、張惟
    堡、林奕廷之人頭帳戶等情，堪予認定。
  (二)被告固辯稱上情。然查，被告既應徵司機工作，卻未向對方
    查明應徵公司之名稱、所在地及具體工作內容，即有可疑；
    且被告對於此毫無信賴基礎之人，竟僅以電話聯繫後，即相
    約在臺北縣板橋市（現改制為新北市板橋區○○○路○ 段18
    7 號中國信託商業銀行門口，交付上開華南銀行帳戶提款卡
    及密碼給自稱公司助理之女子（見本院卷附之被告警詢筆錄
    ），被告所為實與一般應徵工作之常情不符。又依一般經驗
    法則而言，前往應徵面試，尚未正式錄取前，公司並無理由
    要求應徵者事先交付金融帳戶以供使用；況且，果被告確定
    通過試用期或經應徵公司錄取後有薪資轉帳之需要，大可即
    時向金融機構申請開立帳戶即可，實無必要於正式錄取或工
    作前，即提早交付金融帳戶之理，而參以被告亦未實際前往
    該公司主要營業場所面試等情，則被告竟在錄取與否不確定
    之際，即率爾交付事關個人財產權益保障之金融機構提款卡
    與密碼，是被告所辯顯已悖於常情。再者，被告係高職畢業
    智識正常之成年人，竟猶貿然將上開帳戶之提款卡及密碼交
    付給不認識之成年人，在不知公司位於何處，又於何時可取
    回提款卡之情形下，仍容任不明人士使用上開帳戶及提款卡
    ，實難置信，被告前開所辯在在均有違常情，尚難採信。
  (三)按刑法上之故意，分直接故意（確定故意）與間接故意（不
    確定故意），「行為人對於構成犯罪之事實，明知並有意使
    其發生者」為直接故意；又「行為人對於構成犯罪之事實，
    預見其發生而其發生並不違背其本意者」為間接故意；而參
    以郵政儲金或銀行帳戶可供款項之存匯、提領，一般人均可
    輕易申請開設，並無任何資格條件之限制，苟有使用金融存
    款帳戶之正當用途，自以使用其本人或可信賴之親友申請之
    帳戶，最為便利安全，始可避免帳戶名義人反悔或心存歹念
    ，利用通知掛失止付、變更存戶印鑑圖章或換摺之方式，將
    帳戶內之款項領走一空，反致使用帳戶人蒙受損失，苟非為
    犯罪等不法目的或為掩飾自己真實身分，並藉以逃避查緝，
    依常情並無捨棄自己申設帳戶而迂迴以花費金錢或其他方法
    向無相當信賴關係之陌生人取得帳戶使用之理，且近年來詐
    欺取財之犯罪類型層出不窮，該等犯罪，多數均係利用他人
    帳戶作為詐欺所得財物之出入帳戶，業經媒體廣為披載，是
    依一般人通常之知識、智能及經驗，均已詳知向陌生人購買
    、承租或其他方法取得帳戶者，多係欲藉該帳戶取得不法犯
    罪所得，且隱匿帳戶內資金之實際取得人之身分，以逃避追
    查，被告係智識正常且具社會經驗之成年人，對此亦應知之
    甚詳，自難諉稱不知，故被告對於交付華南銀行帳戶之提款
    卡及密碼予該姓名年籍不詳之詐欺者，將可能被用來作為詐
    欺取財等非法用途上，應有所預見，且不違背其本意。是以
    ，被告猶提供其父所有上開帳戶予該姓名年籍不詳之詐欺者
    使用，堪認被告亦有容認該詐騙者將上開帳戶作為詐欺取財
    之匯款指定帳戶使用，準此，被告顯有幫助詐欺取財之不確
    定故意存在，應堪認定。
  (四)綜上所述，被告確有上揭幫助詐欺取財之犯行，堪以認定。
    被告辯稱因為應徵工作交付帳戶之存摺、提款卡云云，洵無
    足採，其上訴仍執陳詞否認犯罪，為無理由，應予駁回。
據上論斷，應依刑事訴訟法第455 條之1 第1 項、第3 項、第36
8 條、第373 條，判決如主文。
本案經檢察官楊景舜到庭執行職務。
中    華    民    國   100    年    4     月    15    日
                  刑事第十四庭  審判長法  官  吳幸娥
                                      法  官  傅明華
                                      法  官  廖欣儀
以上正本證明與原本無異。
不得上訴。
                                      書記官  顏偉林
中    華    民    國   100    年    4     月    15    日
附錄本案論罪科刑法條全文：
中華民國刑法第339條第1項
意圖為自己或第三人不法之所有，以詐術使人將本人或第三人之
物交付者，處5 年以下有期徒刑、拘役或科或併科1 千元以下罰
金。